【裁判字號】    99,訴,1199
【裁判日期】    991012
【裁判案由】    侵權行為損害賠償
【裁判全文】
臺灣板橋地方法院民事判決              99年度訴字第1199號
原      告  甲○○
訴訟代理人  戴銀生律師
            乙○○
被      告  丙○○
訴訟代理人  李建宏律師
複  代理人  李大偉律師
上列當事人間請求侵權行為損害賠償事件，經本院刑事庭裁定移
送前來（98年度簡附民字第106 號），本院於民國99年9 月28日
言詞辯論終結，判決如下：
    主  文
被告應給付原告新臺幣柒萬零柒佰壹拾陸元及自民國九十八年三
月二十六日起至清償日止，按週年利率百分之五計算之利息。
原告其餘之訴駁回。
訴訟費用由被告負擔五十分之三；餘由原告負擔。。
本判決第一項得假執行。但被告以新臺幣柒萬零柒佰壹拾陸元為
原告預供擔保，得免為假執行。
原告其餘假執行之聲請駁回。
    事實及理由
一、原告主張：
(一)、緣被告係位於臺北縣三峽鎮○○路13之5 號祖師天廈公寓大
    廈之清潔人員，因清潔推車得否行經住戶即原告位於大廈地
    下一樓停車位之問題，二人迭有爭執。被告竟基於傷害人之
    身體犯意，於民國97年11月24日上午9 時40分許，在大廈地
    下一樓，手持廢棄之拖把木棍，朝甲○○之左耳近頭頂部分
    毆打三下後逃逸，致原告受有硬腦膜下出血併頭皮多處血腫
    、左耳挫傷併撕裂傷4 公分併耳膜破裂之傷害。爰依民法第
    184 條第1 項前段、第191 條之2 、第193 條第1 項、195
    條第1 項、第216 條等規定，請求被告賠償其所受損害。
(二)、原告因本件傷害，請求被告賠償之項目及金額如下：
１、醫藥費用：合計支出新臺幣（下同）26,068元。
２、減少勞動能力損失：原告因本件傷害自97年11月24日起至同
    年月28日止計5 日於財團法人恩主公醫院（下稱恩主公醫院
    ）住院治療，故以勞委會公告之每月最低薪資15,840元計算
    ，請求住院期間之工作損失2,640 元（即15,840元30×5
    日＝2,640元） 。
３、看護費用：原告於恩主公醫院住院5 日期間，均由原告之女
    兒鄧貴如全天在旁照顧，故以每日看護費用2,000 元計算，
    請求看護費用10,000元。
４、交通費用：原告搭乘計程車分別前往恩主公醫院看診，單程
    車資200 元，共18次，支出3,600 元；前往長庚醫院看診，
    單程車資500 元，共12次，支出6,000 元；前往李進賢診所
    看診，單程車資100 元，共24次，支出2,400 元。總計支出
    計程車車資12,000元。
５、助聽器費用：原告左耳遭被告攻擊之耳聽力閥值為42分貝，
    殘障比值為25% ，而右耳聽力閥值為120 分貝，已近全聾，
    兩耳平均殘餘聽力僅為37.9% ，必須配戴助聽器始能維持正
    常生活，故請求被告預付助聽器費用58,000元。
６、精神慰撫金：原告頭部因遭被告重擊，傷及耳膜與腦部神經
    ，致左耳目前聽力僅存42分貝，雖日後可配戴助聽器以資補
    救，惟外觀上有破壞容貌之虞，原告內心受到極大創傷，故
    請求被告賠償原告100萬元。
７、綜上，原告因本件傷害所受之損害合計為1,108,708 元。
(三)、聲明：被告應給付原告1,108,708 元，及自起訴狀繕本送達
    之翌日起至清償日止，按週年利率百分之五計算之利息；願
    供擔保，請准宣告假執行。
二、被告則以：伊對於傷害原告之事實並不爭執，惟原告請求金
    額實屬過高。又關於原告請求醫療費用部分，除與本件傷害
    有關之支出合計5,334 元之外，其餘則欠缺必要性及關聯性
    ；關於減少勞動能力損失部分，原告並未說明其從事何種工
    作，自無受有此部分損害；關於看護費用部分，原告之女兒
    並不具備看護人員之專業，自不能要求與專業看護人員相等
    之報酬；關於交通費用部分，依原告所受之傷勢情形，其並
    無搭乘計程車就診之必要；關於助聽器費用部分，原告並未
    證明其聽力受損係因受伊持木棍毆打所致；關於精神慰撫金
    部分，伊乃係一時氣憤下為傷害行為，且現年已74歲，收入
    微薄，並患有塵肺症、慢性阻塞性肺病等重症，實無能力負
    擔巨額賠償等語，資為抗辯。並聲明：原告之訴及其假執行
    聲請均駁回；如受不利之判決，願供擔保請准宣告免為假執
    行。
三、本院之判斷：
(一)、經查，本件原告主張上開之事實，業據其提出與所述相符之
    恩主公醫院診斷證明書2 紙為證，且為被告所不爭執。而被
    告因前述傷害行為，亦經本院刑事庭以99年度簡字第2349號
    刑事簡易判決，判處被告因傷害人之身體，處有期徒刑2 月
    ，如易科罰金，以1,000 元折算1 日在案，已據本院調取上
    開刑事案卷查閱屬實，是原告主張被告故意傷害其身體之事
    實，堪予認定。
(二)、按因故意或過失，不法侵害他人之權利者，負損害賠償責任
    ，民法第184 條第1 項前段定有明文，本件被告既有基於傷
    害之故意，以廢棄之木棍毆打原告，致原告受有頭部外傷、
    頭皮撕裂傷、輕微腦膜下出血、左耳撕裂傷及左耳膜破裂之
    身體傷害，且該故意傷害行為與原告受傷之結果間具有相當
    因果關係，則原告請求其負損害賠償責任，當屬有據。再按
    ，不法侵害他人之身體或健康者，對於被害人因此喪失或減
    少勞動能力，或增加生活上之需要時，應負損害賠償責任；
    又不法侵害他人之身體、健康、名譽、自由、信用、隱私、
    貞操，或不法侵害其他人格法益而情節重大者，被害人雖非
    財產上之財害，亦得請求賠償相當之金額，民法第193 條第
    1 項、第195 條第1 項前段分別定有明文。本件被告因故意
    不法侵害原告之身體健康，則揆之前開說明，被告自應負賠
    償責任。茲就原告據以請求賠償之項目及金額審酌如下：
１、醫藥費用部分：原告主張其因本件事故受傷後分別於恩主公
    醫院、長庚紀念醫院、李進賢診所及博智聯合診所治療傷勢
    ，已支出醫療費用合計26,068元，並提出醫療費用收據影本
    27 紙 為證。經查，觀諸恩主公醫院於98年6 月5 日以（98
    ）恩醫事字第853 號函覆本院刑事庭原告病例摘要中，記載
    原告於97年11月24日入住神經外科病房觀察治療，且依原告
    所受傷害部位及各收據載明治療科別或品名所示，則關於恩
    主公醫院之醫療費用計11,528元及長庚紀念醫院之醫療費用
    計4,188 元，合計15,716元，自屬治療上之必要費用，應予
    准許。至李進賢診所之醫療費用計10,840元及博智聯合診所
    之醫療費用計300 元，合計11,140元，審酌原告既已於上開
    二間醫院接受治療，且原告就此部分之請求，並未提出任何
    證據以資證明其必要性，是原告此部分之請求，礙難准許。
２、減少勞動能力損失部分：原告主張其自97年11月24日起至同
    年月28日止計5 日，於恩主公醫院住院治療傷勢，依基本工
    資計算，計受有2,640 元之勞動損失等情。惟原告於99年9
    月28日言詞辯論期日自承其受傷當時並沒有工作，此外，原
    告並未提出任何證據證明其確實受有減少工作之損失，是原
    告此部分之主張，自無可採，不應准許。
３、看護費用部分：原告主張其於恩主公醫院住院5 日期間，均
    由其女兒鄧貴如全日在旁照顧，每日以2,000 元計算看護費
    用，共計10,000元等語。被告雖不否認原告於住院期間需有
    專人看護之必要，然辯稱：家屬照顧所付出之勞務，不能要
    求與專業看護人員相等之報酬等語。本院斟酌原告所受傷勢
    ，認為原告因本件事故受傷住院5 日期間，應無喪失自理能
    力而需他人全日照料，故應以半日照顧即可。又原告請求每
    日以2,000 元計算，與一般看護行情之收費情形尚屬公允，
    且被告對此部分亦不爭執。從而，原告得請求之看護費用應
    為5,000 元（計算式：2,000 元×5 日2 ＝5,000 元），
    此一範圍內之請求，得予准許，逾此範圍，則應予駁回。
４、交通費用部分：原告主張其因受傷往返住家至醫院、診所而
    支出計程車車資12,000元，惟未據原告提出任何證據以資證
    明，且參酌原告所受之傷勢部位，並無搭乘計程車之必要，
    是原告此部分之請求，無從准許。
５、助聽器費用部分：原告主張其因本件事故造成聽力受損，致
    將來有支出助聽器費用58,000元之必要等情，並提出估價單
    影本1 紙為憑。經查，原告因被告持木棍毆打其頭部左耳近
    頭頂區域後，固經國立臺灣大學醫學院附設醫院（下稱臺大
    醫院）鑑定之結果，原告之左耳平均聽力閥值為42分貝，屬
    輕度聽損。惟綜觀原告受傷當日前往急診之恩主公醫院所出
    具之診斷證明書、病歷摘要及臺大醫院98年8 月18日校附醫
    秘字第098004389 號函，尚難認原告左耳之聽力受損與本件
    傷害事故具有相當因果關係。原告復未證明其左耳聽力障礙
    部分係因本件傷害事故所致且有配戴助聽器之必要。再就原
    告左耳係屬輕度聽損狀況而言，一般成年人亦未必需要配戴
    助聽器。是原告此部分之請求，自無從准許。
６、精神慰撫金部分：原告因遭被告持廢棄木棍毆打而受有前揭
    傷害，精神上自受有相當之痛苦，是原告請求精神慰撫金，
    誠屬有據。查原告國小畢業，目前無工作；被告則國小肄業
    ，目前仰賴老人年金維生等情，業經兩造供明在卷，復有本
    院依職權查詢稅務電子閘門財產所得調件明細表12紙在卷可
    稽；經本院審酌兩造之年齡、教育程度、身分、社會地位、
    智識水準、經濟狀況及原告精神上痛苦之程度等一切情狀，
    認原告請求精神慰撫金100萬元，核屬過高，爰酌定以5 萬元
    為允適。
７、基上，原告得請求金額合計為70,716元（15,716元＋5,000
    元＋50,000元＝70,716元）。
四、綜上所述，原告本於侵權行為之法律關係，請求被告應賠償
    原告70,716元，及自起訴狀繕本送達被告翌日即98年3月26
    日起至清償日止，按週年利息百分之五計算之利息，為有理
    由，應予准許；逾此範圍之請求，為無理由，應予駁回。另
    兩造均陳明願供擔保，請求宣告假執行及免為假執行，經核
    原告勝訴部分，係所命給付之金額未逾50萬元之判決，爰依
    民事訴訟法第389條第1項第5款規定，依職權宣告假執行，
    並酌定相當擔保金額後，宣告被告得供擔保後免為假執行。
    至原告敗訴部分，其假執行之聲請已失所附麗，應併予駁回
    。
五、本件事證已臻明確，兩造其餘主張陳述及所提之證據，經本
    院斟酌後，認與判決結果不生影響，均毋庸再予一一論述，
    附此敘明。
六、結論：原告之訴為一部有理由，一部無理由，依民事訴訟法
    第79條、第389 條第1 項第5 款、第392 條第2 項，判決如
    主文。
中    華    民    國    99    年    10    月    12    日
                  民事第三庭    法  官  邱育佩
以上正本，係照原本作成。
如對本判決上訴，須於判決送達後20日內向本院提出上訴狀。
中    華    民    國    99    年    10    月    12    日
                                書記官  彭麗紅

司法院資訊處製作；財團法人民間司法改革基金會備份。
